【裁判字號】    90,交抗,721
【裁判日期】    901030
【裁判案由】    聲明異議
【裁判全文】
臺灣高等法院臺中分院刑事裁定                      九十年度交抗字第七二一號
    抗  告  人
    即受處分人  甲○○
右抗告人因聲明異議案件，不服臺灣台中地方法院中華民國九十年八月三十一日裁定
（九十年度交聲字第一一四號），提起抗告，本院裁定如左：
      主  文
抗告駁回。
      理  由
一、原審裁定意旨以：（一）按汽車行駛高速公路，不得有在路肩上行駛之行為，高
    速公路交通管制規則第九條第一項第二款定有明文，又汽車行駛於高速公路，而
    不遵管制之規定者，處汽車駕駛人新台幣（以下同）三千元以上六千元以下罰鍰
    ，道路交通管理處罰條例第三十三條第一項定有明文，且汽車駕駛人駕駛汽車違
    反道路交通管理處罰條例第三十三條規定者，除應依該條所規定之罰鍰處罰外，
    並予記違規點數一點，道路交通管理處罰條例第六十三條第一項第一款亦定有明
    文。（二）本件受處分人甲○○所有之車牌號碼Ａ八－三七八○號自用小客車於
    民國（下同）九十年一月二十五日上午九時五十四分許，在國道一號即中山高速
    公路南下二百五十八公里路段之路肩行駛，經內政部警政署國道公路警察局第四
    警察隊（以下稱國道四隊）員警以拍照之方式採證，並以受處分人有行駛路肩之
    違規行為掣單舉發。嗣受處分人於應到案日期前申訴，原處分機關函請舉發機關
    調查結果，仍認該部汽車確有在高速公路之路肩行駛之違規行為，受處分人聲明
    異議意旨亦並不否認有於前開時間在前開地點之高速公路路肩行駛，嗣為警拍照
    採證之事實，核與卷附採證相片所顯示情節相符，惟其辯稱略以：舉發違規當日
    伊行車於中山高速公路，行至南下王田路段，有交通警員指揮行駛路肩，惟並未
    設置行駛路段截止之標誌，未盡提醒駕駛人之義務云云。經查：九十年之春節連
    續假期，交通部國道高速公路局及內政部警政署國道公路警察局，為疏解高速公
    路流量，特於九十年一月二十四日及同年月二十五日開放中山高速公路南下二一
    ○公里至二三○公里（即員林交流道至西螺交流道）路段行駛路肩，且於西螺交
    流道（二三○公里）前及西螺交流道南向入口（二三一公里加一○○公尺處）各
    豎立「禁行路肩」標誌，而在西螺交流道至麻豆交流道間之路段，於九十年春節
    連續假期，並未開放路肩供用路人使用等情，此有國道四隊九十年四月十日（九
    十）公警國四刑字第四九九八號致台中監理所函、交通部臺灣區○道○○○路局
    九十年三月二日管九十字第○四六八五號致國道公路警察局函附「國道公路警察
    局九十年春節連續假期期間交流道開放路肩彙整表」及「九十年春節員林至西螺
    路段開放路肩相關標誌設置一覽表」、交通部臺灣區○道○○○路局中區工程處
    函，違規照片一張及舉發通知單一紙附卷可稽，並經證人即國道四隊員警邱昀儀
    到庭具結證稱屬實，是受處分人在中山高速公路南下二五八公里，未開放行駛路
    肩之路段行駛路肩之違規行為，已堪認定，其雖以前開情詞置辯，尚難認為可採
    ，本件事證明確，受處分人之違規行為堪以認定。原處分機關乃依道路交通管理
    處罰條例第三十三條第一項、第八十五條第三項規定於九十年四月十八日起至九
    十年五月三日止，依最低罰鍰處三千元，逾期則依最高罰鍰處六千元，並依同條
    例第六十三條第一項第一款規定記受處分人違規點數一點，經核並無不當，因認
    受處分人之異議為無理由，而予以駁回。
二、本件抗告意旨固略以：本人於九十年一月二十五日由中港交流道上高速公路，經
    王田交流道因車輛多，即有交通警察指揮走路肩，且路旁亦有黃底黑字之牌上寫
    有「路肩開放」四字，故而行駛路肩，沿途並無標示「員林至西螺路段開放路肩
    」等字樣，在清明節時才有「員林至西螺路段開放路肩」等標示，為何春節期間
    與清明節時會有如此重大之差異，顯然是相關單位之作業疏失，粗糙或協調聯繫
    之作業有嚴重疏失，因此造成誤導民眾等語，爰依法提起抗告云云。
三、經查：高速公路春節連續假期，交通部國道高速公路局及內政部警政署國道公路
    警察局，為疏解高速公路流量，於九十年一月二十四日、二十五日開放南向員林
    至西螺交流道（國道一號二一○公里至二三○公里）路段行駛路肩，並於員林交
    流道前豎立「開放路肩」之標誌兩面，以疏（引）導車流，且於西螺交流道前（
    二三○公里）及西螺交流道南向入口（二三一公里加一○○公尺）處各豎立「禁
    行路肩」標誌，用路人自應依標誌遵行；高速公路開放路肩行駛路段係依據該路
    段流量、路況而定，並隨時透過警廣、中廣及高速公路路況中心播報，國道四隊
    轄線（西螺至麻豆交流道）春節連續假期間，未有開放路肩行駛措施等情，有內
    政部警政署國道公路警察局第四警察隊九十年四月十日（九十）公警國四刑字第
    四九九八號致台中監理所函、交通部臺灣區○道○○○路局九十年三月二日管九
    十字第○四六八五號致國道公路警察局函附「國道公路警察局九十年春節連續假
    期期間交流道開放路肩彙整表」及「九十年春節員林至西螺路段開放路肩相關標
    誌設置一覽表」、交通部臺灣區○道○○○路局中區工程處函附卷可稽，抗告人
    抗告意旨稱：因春節車潮增加，為疏導交通流量，有交通警察指揮故而行駛路肩
    ，在清明節時才有「員林至西螺路段開放路肩」等標示，在春節期間沿途並無標
    示，為何春節期間與清明節時會有如此重大之差異，造成誤導民眾，不應責令抗
    告人負責云云。惟查：當時高速公路於西螺交流道前（二三○公里）及西螺交流
    道南向入口（二三一公里加一○○公尺）處各豎有「禁行路肩」標誌，已如前述
    ，用路人自應依標誌遵行，不得僅因在王田交流道因車輛多，有交通警察指揮走
    路肩，即認員警既告知路肩可行駛，即可不必注意沿途豎立之標誌；且高速公路
    開放路肩行駛路段係依據該路段流量、路況而定，並隨時透過警廣、中廣及高速
    公路路況中心播報，用路人自應依標誌及路況中心播報遵行。是本件被告因行駛
    路肩，原處分機關依高速公路交通管制規則第九條第一項第二款、道路交通管理
    處罰條例第三十三條第一項、第六十三條第一項第一款規定予以裁罰，核無不當
    ，原審因而以本件異議為無理由，予以駁回。經本院審核全卷，原裁定依法確無
    不合，抗告人仍執前詞，指摘原裁定不當，洵無理由，其抗告應予駁回。
四、據上論結，應依刑事訴訟法第四百十二條，裁定如主文。
中      華      民      國      九十     年     十        月    三十    日
                                    臺灣高等法院臺中分院刑事第三庭
                                          審判長法  官  方  艤  駐
                                                法  官  廖  柏  基
                                                法  官  劉  連  星
右正本證明與原本無異。
不得再抗告。
                                                書記官  顏  子  良
中      華      民      國     九十      年      十       月   三十一   日
                                                                        Ｆ


司法院資訊處製作；財團法人民間司法改革基金會備份。
